【裁判字號】    99,交聲,71
【裁判日期】    990330
【裁判案由】    違反道路交通管理處罰條例聲明異議
【裁判全文】
臺灣雲林地方法院交通事件裁定          99年度交聲字第71號
移送機關即
原處分機關  交通部公路總局嘉義區監理所雲林監理站
異  議  人
即受處分人  甲○○
上列異議人即受處分人因違反道路交通管理處罰條例案件，對於
交通部公路總局嘉義區監理所雲林監理站於民國99年2 月11日所
為之處分（原處分案號：雲監裁字第72-KAJ034275號），聲明異
議，本院裁定如下：
    主  文
異議駁回。
    理  由
一、原處分意旨略以：本件異議人即受處分人（下稱異議人）甲
    ○○駕駛車牌號碼SF-2057 號自用小客車，於民國99年1 月
    8 日13時17分，行經雲林縣北港鎮○○路與穎寧街口時，因
    駕駛汽車未依規定隨身攜帶駕駛執照，且駕車行經有燈光號
    誌管制之交岔路口闖紅燈，為雲林縣警察局北港分局員警朱
    禎祥攔停，並製單舉發，嗣經交通部公路總局嘉義區監理所
    雲林監理站（下稱移送機關）以其違規事實屬實，依道路交
    通管理處罰條例第53條第1 項、第25條第3 款、第63條第1
    項之規定，裁處異議人罰鍰新臺幣（下同）2,700 元與300
    元，並記違規點數3 點。
二、聲明異議意旨略以：異議人於99年1 月8 日13時17分，行經
    雲林縣北港鎮○○路與穎寧街口時，係搶黃燈，而非闖紅燈
    ，異議人提出駕照供員警抄錄，員警並未提出當時違規影像
    或照片為證，執意開單舉發；又罰單上所載之身分證字號與
    出生年月日均與異議人個人資料不符，經異議人申訴後，經
    函覆更正即可，異議人實難甘服，爰依法聲明異議，請求撤
    銷原處分。
三、按汽車駕駛人，行經有燈光號誌管制之交岔路口闖紅燈者，
    處1,800 元以上5,400 元以下罰鍰，並記違規點數3 點；汽
    車行駛至交岔路口，其行進、轉彎，應遵守燈光號誌，道路
    交通管理處罰條例第53條第1 項、第63條第1 項第3 款與道
    路交通安全規則第102 條第1 項第1 款分別定有明文。復按
    汽車駕駛人駕駛汽車未隨身攜帶駕駛執照者，處新臺幣300
    元以上600 元以下罰鍰，並責令補辦登記、補照、換照或禁
    止駕駛，道路交通管理處罰條例第25條第3 款亦有明文。
四、經查：
  (一)異議人於99年1 月8 日13時17分，駕駛車牌號碼SF-2057 號
    自用小客車，行經雲林縣北港鎮○○路與穎寧街口時，為警
    以上開事由攔停舉發，並經移送機關以其違規事證明確，依
    法裁處異議人如前所述內容之裁罰等情，有雲林縣警察局99
    年1 月8 日雲警交字第KAJ034275 號舉發違反道路交通管理
    事件通知單，及移送機關99年2 月11日雲監裁字第裁72-KAJ
    034275號裁決書各1 份在卷可稽，復為異議人所不否認，應
    可認定。
  (二)異議人雖否認有闖紅燈及未攜帶駕照之行為，然此據證人即
    舉發員警朱禎祥於本院99年3 月26日調查時，當庭繪製路口
    位置圖及標明證人與異議人的相關位置，同時具結證稱：異
    議人闖紅燈過來，其要攔截下來時，異議人即迴轉過去穎寧
    街口，其隨即開警車要追異議人，異議人就在另一頭停下來
    ，其就將異議人帶到原來的地方開告發單。異議人經過路口
    當時燈號已經變成紅燈，且異議人遭攔停時，並無拿出駕駛
    執照供其抄錄，當時要求異議人出示證件，異議人說不願意
    ，其向異議人表示要依照警察職權行使法將異議人請回派出
    所查證，異議人方才打電話請家屬、還是朋友將異議人之駕
    照帶過來現場，異議人打電話部分可以查，且另名在場值勤
    同事亦可以作證等語（本院卷第25頁至第26頁），證人對於
    當時異議人違規與取締經過之情形，已經到庭證述甚詳。
  (三)復觀諸證人朱禎祥所繪現場圖（本院卷第27頁）所示，當時
    舉發員警所在之位置，正面臨上開異議人違規之路口，又當
    時之時間為13時17分，天色明亮、清晰，應可清楚明確看到
    號誌轉換及往來車流之情形，證人依據異議人行車方向號誌
    所為認定，實無誤判之可能。又異議人既然係因員警攔查，
    方才請求家人或朋友攜帶其駕駛執照到場，顯然有駕駛汽車
    未依規定隨身攜帶駕駛執照之違規情事甚明。再者，衡諸執
    勤員警係依法執行公務，與異議人並不相識，素無怨隙，是
    其目睹及取締異議人上開違規情形，應無設詞攀誣或虛構違
    規事實以陷害異議人之理，況員警執行公務本身受行政懲處
    責任之監督，到庭具結作證更以刑罰擔保其真實性，殊無甘
    冒行政懲處及刑法偽證罪責任而刻意構詞誣陷異議人之必要
    ，是證人前開證述應堪予採信，異議人上開駕駛汽車未依規
    定隨身攜帶駕駛執照，且駕車行經有燈光號誌管制之交岔路
    口闖紅燈之事實，足堪認定。
  (四)至異議人主張應有影像紀錄還原真相等語。按法院受理交通
    事件，準用刑事訴訟法之規定；其處理辦法，由司法院會同
    行政院定之，道路交通管理處罰條例第89條定有明文。又聲
    明異議案件之處理，除準用刑事訴訟法有關規定外，依道路
    交通案件處理辦法之規定處理之；交通法庭就聲明異議之案
    件，必要時，得訊問受處分人及其他關係人，並得傳喚證人
    ，命行鑑定，實施勘驗，亦為該辦法第4 條第2 項及第16條
    所明定。又員警舉發交通違規案件，並不以舉發照片為唯一
    證明方法（道路交通管理處罰條例第7 條、第7 條之1 、第
    7 條之2 規定參照）。是依現行法律規定，法院處理交通事
    件，並不限於科學儀器所採證據，惟仍須就事件所涉相關證
    據資料，包括供述及非供述證據，依據證據法則，憑以認定
    行為人交通違規行為之有無。而警方取締交通違規事件，其
    以照相、錄影方式取證者，固足為違規之證明，惟鑑於交通
    違規事實樣態甚多，往往驟然而現、稍縱即逝，實在無法於
    有交通違規同時，全部得以即時利用科學儀器，取得證據資
    料若硬性要求舉發員警不分違規情節一律必須預留證據，俾
    便事後提出供法院審查，除有現實技術可行性之困難外，將
    大幅提高交通管理之行政成本，並嚴重削弱道路交通管理之
    行政效能，此絕非立法者制定道路交通管理法規之本意。從
    而，縱舉發違規事件之時並未有照片、攝影等影像紀錄，若
    舉發員警係親眼見聞違規之經過，並經以證人身分具結後在
    法院為證述，仍不失為認定交通違規事實有無之證據方法。
    因此，舉發員警朱禎祥就異議人本件違規情形業已具結作證
    ，且其證言並無違反常理而不可信之情形，又異議人遭攔停
    當下，員警隨即指出異議人之違規事由，應無事後捏造，設
    詞誣陷異議人的可能，是本院自得將其證言採為本件異議有
    無理由之證據。而異議人僅空言否認違規，未舉出事證以實
    其說，益見其上開所持辯解，並不足採。
  (五)末查，異議人質疑罰單上所載之身分證字號與出生年月日均
    與異議人個人資料不符等情，然觀諸員警當時係將異議人之
    出生年月日，「7 」月為誤植為「1 」月，身分證字號號碼
    部分「000000000 」誤植為「000000000 」，顯係明顯之誤
    載，無礙異議人於上開時、地違規事實之認定，既然業經更
    正完畢，亦不影響本院認定之結果，附此敘明。
五、從而，移送機關以異議人違反道路交通管理處罰條例第53條
    第1 項、第63條第1 項第3 款、第25條第3 款，並參酌違反
    道路交通管理事件統一裁罰基準表之規定，裁處罰鍰2,700
    元、300 元，並記違規點數3 點，於法核無不當，本件異議
    人之異議為無理由，應予駁回。
據上論斷，應依道路交通管理處罰條例第87條第2 項、道路交通
案件處理辦法第19條，裁定如主文。
中    華    民    國    99    年    3     月    30    日
                  交通法庭    法  官  蕭雅毓
以上正本證明與原本無異。
如不服本裁定，應於裁定送達後5 日內向本院提出抗告狀（須附
繕本）。
                                書記官 鍾宜津
中    華    民    國    99    年    3     月    30    日

司法院資訊處製作；財團法人民間司法改革基金會備份。
